【裁判字號】    95,訴,586
【裁判日期】    951012
【裁判案由】    毒品危害防制條例
【裁判全文】
臺灣高雄地方法院刑事判決               95年度訴字第586號
公  訴  人  臺灣高雄地方法院檢察署檢察官
被      告  甲○○
                      3樓
                    （現另案羈押於臺灣高雄看守所）
上列被告因毒品危害防制條例案件，經檢察官提起公訴（94年度
毒偵字第8992、9327號），及移送併案審理（94年度毒偵字第14
85號、95年度毒偵字第3452、5104、5178、5219號），本院以簡
式審判程序判決如下：
    主  文
甲○○連續施用第一級毒品，累犯，處有期徒刑壹年貳月，扣案
如附表編號二、三、四、七所示之物，均沒收銷燬之；又連續施
用第二級毒品，累犯，處有期徒刑肆月；應執行有期徒刑壹年肆
月，扣案如附表編號二、三、四、七所示之物，均沒收銷燬之。
    事  實
一、甲○○(1)前因施用毒品案件，經本院以88年度毒聲字第6777
    號裁定送勒戒處所觀察、勒戒後，認無繼續施用傾向，於民
    國88年10月28日出所，經臺灣高雄地方法院檢察署（下稱高
    雄地檢署）檢察官以88年度毒偵字第44號不起訴處分確定；
    (2)因妨害兵役治罪條例案件，經本院以88年度訴字第2365號
    判處有期徒刑7 月併褫奪公權1 年確定；再因施用毒品案件
    ，經本院以89年度毒聲字第372 號裁定送觀察、勒戒，認有
    繼續施用傾向，經檢察官聲請強制戒治並提起公訴，由本院
    裁定令入戒治處所施以強制戒治1 年，期間分別經本院以89
    年度毒聲字第5213號裁定停止戒治，所餘戒治期間付保護管
    束，再以90年度毒聲字第162 號裁定撤銷停止戒治，嗣於93
    年1 月9 日因毒品危害防制條例修正施行而未執行戒治；該
    提起公訴部分（89年度毒偵第156 號），則由本院以89年度
    易字第1931號判處有期徒刑8 月確定，此與上開妨害兵役治
    罪條例之罪定應執行刑1 年2 月；(3)又因竊盜案件，經本院
    以89年度易字第4978號判處拘役40日確定，接續上開數罪執
    行，於90年10月24日執行完畢。
二、詎甲○○仍不知悔改，於前述觀察、勒戒執行完畢，5 年內
    再犯施用毒品罪，經本院以89年度易字第1931號判決有罪確
    定後，復基於施用第一級毒品海洛因之概括犯意，自94年8
    月間某日起至95年6 月7 日23時許止，在其高雄市旗津區○
    ○○路874 之1 號3 樓住處及其他不詳地點，以針筒注射方
    式施用第一級毒品海洛因多次；另基於第二級毒品甲基安非
    他命之概括犯意，自94年8 月間某日起至95年6 月8 日18時
    42分回溯24小時內之某時止，在其上開住處及其他不詳地點
    ，施用第二級毒品甲基安非他命多次；嗣經警於附表所示時
    間、地點查獲，並扣得如附表所示之物，且歷次查獲經採尿
    送驗結果，呈嗎啡陽性、嗎啡及甲基安非他命反應（詳附表
    所載），而查悉上情。
三、案經高雄市政府警察局鼓山分局、苓雅分局、鹽埕分局報請
    高雄地檢署檢察官偵查起訴及移送併案審理。
    理  由
一、被告甲○○所犯係死刑、無期徒刑、最輕本刑為3 年以上有
    期徒刑以外之罪，其於準備程序中就前揭被訴事實為有罪之
    陳述，經受命法官告知簡式審判程序之旨，並聽取其與公訴
    人之意見後，本院合議庭認為適宜由受命法官獨任進行簡式
    審判程序，爰依刑事訴訟法第273 條之1 第1 項規定，裁定
    由受命法官獨任進行審判程序，合先敘明。
二、上開犯罪事實，業據被告甲○○於本院審理時坦承不諱，且
    被告歷次被查獲時（詳附表所示查獲時、地），為警採尿送
    驗結果，確呈嗎啡陽性、嗎啡及甲基安非他命陽性反應（詳
    附表所載），如附表所載之驗尿結果，依序有高雄市立凱旋
    醫院94年10月24日編號A00000000 號、同年11月28日編號A0
    0000000 號、95年2 月9 日編號A00000000 號、同年5 月15
    日編號A00000000 號、同年3 月22日編號A00000000 號、同
    年6 月12日編號A00000000 號、同年6 月19日編號A0000000
    0 號濫用藥物尿液檢驗報告各1 紙，暨各該毒品案件嫌疑犯
    尿液採證檢驗對照表計7 紙附卷可稽；又扣得被告持有如附
    表編號2 、3 、4 、7 所示之疑似海洛因粉末，經送法務部
    調查局鑑驗結果，均確含有第一級毒品海洛因成分，依序有
    該局95年5 月20日調科壹字第220022282 號、同年4 月19日
    調科壹字第220022962 號、同年7 月5 日調科壹字第220023
    558 號、同年8 月10日調科壹字第220023909 號鑑定通知書
    各1 紙在卷可佐，足徵被告之自白與事實相符，堪以採信。
    是本案事證明確，被告施用第一級毒品海洛因、第二級毒品
    甲基安非他命之犯行，洵堪認定。
三、按毒品危害防制條例前於92年7 月9 日修正公布，自93年1
    月9 日施行，觀之該條例第20條、第23條之立法理由，修正
    後毒品危害防制條例就施用毒品者，只於「初犯」及「5 年
    後再犯」二種情形，有其追訴條件之限制，即須於初犯經觀
    察、勒戒或強制戒治釋放後，5 年內均無施用毒品之行為，
    始能認其前所實施之觀察、勒戒或強制戒治已足遮斷毒癮，
    而得於5 年後再犯時，再予適用初犯之規定，重行觀察、勒
    戒等程序。倘5 年內已經再犯，被依法追訴處罰，縱其第3
    次（或第3 次以上）施用毒品之時間在初犯釋放5 年以後，
    即與「5 年後再犯」之情形有別，且因已於「5 年內再犯」
    ，顯見其再犯率甚高，原實施觀察、勒戒或強制戒治，已無
    法收其實效，而無5 年戒斷期之存在，自無再經觀察、勒戒
    及強制戒治之必要，應得逕行追訴處罰（最高法院95年台上
    字第1071號判決參照）。經查：本件被告前因施用毒品案件
    ，經本院以88年度毒聲字第6777號裁定送觀察、勒戒後，認
    無繼續施用傾向，於88年10月28日出所，經檢察官不起訴處
    分確定；再因施用毒品案件，經本院以89年度易字第1931號
    判處有期徒刑8 月確定等情（詳前揭事實欄所載），有臺灣
    高等法院被告前案紀錄表在卷可憑；是依上開說明，被告於
    前述觀察、勒戒執行完畢後5 年內，再犯施用毒品罪，經本
    院判決有罪確定後，復犯本件施用第一級毒品海洛因、第二
    級毒品甲基安非他命犯行，本件犯行距初犯觀察、勒戒後雖
    逾5 年，惟核與毒品危害防治條例第20條第3 項所定「5 年
    後再犯」之立法意旨不符，仍應予追訴、處罰。
四、論罪科刑：
（一）被告行為後，刑法部分條文業於94年2 月2 日修正公布，
      自95年7 月1 日施行，依修正後刑法第2 條第1 項規定，
      行為後法律有變更者，適用行為時之法律，但行為後之法
      律有利於行為人者，適用最有利於行為人之法律（即從舊
      從輕原則）。修正後刑法業已刪除第56條連續犯之規定，
      此刪除雖非犯罪構成要件之變更，但顯已影響行為人刑罰
      之法律效果，自屬法律變更。本件被告先後多次施用第一
      級毒品海洛因及第二級毒品甲基安非他命，主觀上顯係基
      於施用第一級毒品、第二級毒品之概括犯意，客觀上其多
      次數行為具有連續性，且各係侵害同性質之法益，依修正
      前刑法第56條連續犯之規定，本得各論以一罪，並得加重
      其刑；惟若適用修正後刑法規定，被告多次施用第一級、
      第二級毒品之犯行，將各論以數罪而併罰之，經比較結果
      ，應以修正前刑法較有利於被告。
（二）核被告所為，係犯毒品危害防制條例第10條第1 項之施用
      第一級毒品海洛因罪、同條第2 項之施用第二級毒品甲基
      安非他命罪。被告持有第一級毒品海洛因、第二級毒品甲
      基安非他命之低度行為，為其施用之高度行為所吸收，不
      另論罪。其先後多次施用第一級毒品海洛因、第二級毒品
      甲基安非他命之犯行，均時間緊接，方法相同，觸犯構成
      要件相同之罪名，顯係基於概括犯意為之，為連續犯，應
      依修正前刑法第56條規定，各論以一罪，並加重其刑。其
      所犯前開連續施用第一級毒品海洛因、連續施用第二級毒
      品甲基安非他命罪，犯意各別，行為互殊，應予分論併罰
      。又被告前因妨害兵役治罪條例案件，經本院以88訴字第
      2365號判處有期徒刑7 月併併褫奪公權1 年確定，再因施
      用毒品案件，經本院以89年度易字第1931號判處有期徒刑
      8 月確定，定應執行刑1 年2 月，又因竊盜案件，經本院
      以89年度易字第4978號判處拘役40日確定，接續上開數罪
      執行，於90年10月24日執行完畢，有本院院內索引卡紀錄
      表、臺灣高等法院被告前案紀錄表各1 份在卷可憑，其於
      刑之執行完畢後，5 年內再故意犯本件有期徒刑以上之罪
      ，為累犯，應加重其刑（按被告行為後，刑法部分條文固
      經修正，已如前述，惟刑法第47條關於故意再犯罪成立累
      犯一節，並未修正，本件被告係故意再犯，於新舊法均構
      成累犯，尚不生比較新舊法問題），並依法遞加重之。
（三）爰審酌被告屢犯施用毒品之罪，足見其戒絕毒癮之意志不
      堅，本不宜寬貸；惟念其犯後坦承犯行，態度良好，及施
      用毒品乃戕害自身健康，尚未直接危害他人，反社會性不
      高等一切情狀，分別量處如主文所示之刑，以資懲儆。被
      告行為後，刑法第51條第5 款定應執行刑之規定業經修正
      （修正公布及施行日期均如前述），修正前有期徒刑合併
      定應執行刑之上限為20年，修正後則提高為30年，自以修
      正前之規定較有利，爰依修正前刑法第51條第5 款規定，
      定如主文所示之應執行刑。又扣案如附表編號2 、3 、4
      、7 所示之疑似海洛因粉末，經鑑定確含海洛因成分，業
      如前述，其包裝袋，因與其上殘留之毒品難以析離，均應
      依毒品危害防制條例第18條第1 項前段規定，宣告沒收銷
      燬之；至送鑑耗用之海洛因既已滅失，自無庸再予宣告沒
      收銷燬。
五、末以，本件被告除起訴書所載犯罪事實外，就移送併案意旨
    書所載被告其餘施用第一級毒品海洛因、第二級毒品甲基安
    非他命之犯行，雖未據公訴人起訴，然核與前揭已起訴部分
    有連續犯之裁判上一罪關係，當為起訴效力所及，本院自應
    一併審理，併此敘明。
據上論斷，應依刑事訴訟法第299 條第1 項前段、第273 條之1
第1項 ，毒品危害防制條例第10條第1 項、第2 項、第18條第1
項前段，刑法第11條、第2 條第1 項前段、（修正前）第56條、
第47條第1 項、（修正前）第51條第5 款，判決如主文。
本案經檢察官乙○○到庭執行職務。
中    華    民    國    95    年    10    月    12    日
                  刑事第十五庭  法  官  周宛瑩
以上正本證明與原本無異。
如不服本判決，應於判決送達後10日內，向本院提出上訴狀。
中    華    民    國    95    年    10    月    13    日
                                書記官  林秀珍
附表：
┌──┬───────────┬───────┬──────┬──────┐
│編號│查獲時間、地點        │採尿送驗結果  │扣案物      │偵查案號    │
├──┼───────────┼───────┼──────┼──────┤
│1   │94年10月12日2時28分許 │嗎啡及甲基安非│            │起訴案號：94│
│    │、高雄市旗津區○○○路│他命陽性反應  │            │年度毒偵字第│
│    │海岸公園停車場        │              │            │8992號      │
├──┼───────────┼───────┼──────┼──────┤
│2   │94年11月15日12時40分許│嗎啡陽性反應  │海洛因1包（ │起訴案號：94│
│    │、高雄市旗津區○○○路│              │淨重0.05 公 │年度毒偵字第│
│    │與復興巷口            │              │克、空包裝重│9327號      │
│    │                      │              │0.2公克）   │            │
├──┼───────────┼───────┼──────┼──────┤
│3   │95年1月23日13時30分許 │嗎啡及甲基安非│海洛因1包（ │併辦案號：95│
│    │、高雄市旗津區○○○路│他命陽性反應  │淨重0.07公克│年度毒偵字第│
│    │與發祥街口            │              │、空包裝重  │1485號      │
│    │                      │              │0.17公克）  │            │
│    │                      │              │            │            │
├──┼───────────┼───────┼──────┼──────┤
│4   │95年4月17日8時50分許、│嗎啡陽性反應  │海洛因7包（ │併辦案號：95│
│    │高雄市旗津區復興巷23之│              │合計淨重0.51│年度毒偵字第│
│    │74號前                │              │公克、空包裝│3452號      │
│    │                      │              │重1.58公克）│            │
├──┼───────────┼───────┼──────┼──────┤
│5   │95年3月8日10時許、高雄│嗎啡陽性反應  │            │併辦案號：95│
│    │市鹽埕區○○○路337號 │              │            │年度毒偵字第│
│    │前                    │              │            │5104號      │
├──┼───────────┼───────┼──────┼──────┤
│6   │95年5月30日13時10分許 │嗎啡及甲基安非│            │併辦案號：95│
│    │、高雄市旗津區復興巷23│他命陽性反應  │            │年度毒偵字第│
│    │之74號前              │              │            │5219號      │
├──┼───────────┼───────┼──────┼──────┤
│7   │95年6月8日16時20分許、│嗎啡及甲基安非│海洛因2包（ │併辦案號：95│
│    │高雄市旗津區復興三巷21│他命陽性反應  │合計淨重0.14│年度毒偵字第│
│    │號前                  │              │公克、空包裝│5178號      │
│    │                      │              │重0.47公克）│            │
└──┴───────────┴───────┴──────┴──────┘
附錄本案論罪法條：
毒品危害防制條例第10條
施用第一級毒品者，處 6 月以上 5 年以下有期徒刑。
施用第二級毒品者，處 3 年以下有期徒刑。


司法院資訊處製作；財團法人民間司法改革基金會備份。
